【裁判字號】    97,簡上,43
【裁判日期】    970527
【裁判案由】    給付會款
【裁判全文】
臺灣彰化地方法院民事判決              97年度簡上字第43號
上  訴  人  丙○○
訴訟代理人  乙○○
被上訴人    甲○○
上列當事人間請求給付會款事件，上訴人對於中華民國97年01月
09日本院彰化簡易庭第一審判決（96年度彰簡字第 710號）提起
上訴，本院於中華民國97年05月13日言詞辯論終結，玆判決如下
：
    主      文
原判決廢棄。
被上訴人在第一審之訴駁回。
第一審及第二審訴訟費用新台幣柒仟壹佰元由被上訴人負擔。
    事實及理由
一、被上訴人起訴主張：上訴人於民國（下同）93年06月25日自
    任會首成立合會，會期自93年06月25日起至95年03月25日止
    共22會，採內標制，每期會款新台幣（下同）30,000元，並
    應於開標後 3日內繳清會款（下稱系爭合會）；而被上訴人
    參加 1會，均按期繳交會款，詎上訴人自94年04月25日起即
    無故倒會，致合會不能繼續進行，系爭合會會首及已得標之
    會員共10會，被上訴人及其他未得標會員有12會，依民法第
    709條之9之規定，會首即上訴人就已得標會員應給付之各期
    會款，負連帶責任，故被上訴人爰依合會之法律關係，請求
    上訴人應給付被上訴人 300,000元及遲延利息。並於本院陳
    稱：上訴人於上級審提出清償抗辯，顯然違背法律；而上訴
    人所稱其已清償 410,000元，係指清償欠負被上訴人之借款
    部分，因上訴人對被上訴人另有 200餘萬元之借款債務，並
    非清償本件系爭會款。
二、上訴人上訴意旨略以：上訴人固不否認積欠被上訴人系爭會
    款 300,000元，惟上訴人業已清償完畢，而清償方式乃由上
    訴人所任職之公司按月自上訴人之薪資撥付予被上訴人，直
    至95年12月間已撥款410,000 元，並由被上訴人之配偶梁阿
    好簽收，故系爭會款債務關係應已消滅；至上開撥付款項逾
    300,000 元部分，係上訴人代為清償上訴人之女兒謝詩盈另
    積欠被上訴人之債務。
三、原審判決上訴人全部敗訴，上訴人不服提起上訴，並聲明求
    為判決：(一)原判決廢棄。(二)前項廢棄部分，被上訴人於原審
    之訴駁回。(三)第一、二審訴訟費用由被上訴人負擔。被上訴
    人則聲明求為判決：(一)上訴駁回。(二)第二審訴訟費用由上訴
    人負擔。
四、得心證之理由：
  (一)被上訴人於本院主張上訴人於上級審提出清償抗辯，顯然違
    背法律云云，實有誤解，蓋上訴人於對本院96年度促字第22
    239 號支付命令提出異議時，即已主張系爭會款債務清償完
    畢等語，有原審卷附異議狀可稽（見原審卷第4 頁），首予
    敘明。
  (二)又被上訴人主張上訴人因系爭合會關係而應給付系爭會款30
    0,000 元予被上訴人，又上訴人曾持其女兒謝詩盈簽發之支
    票，請被上訴人向他人週轉，計欠負被上訴人 200餘萬元之
    借款債務等事實，並提出互助會會單一件及支票七紙為證，
    且為上訴人所不爭執，堪認被上訴人該部分主張為真實，惟
    上訴人辯稱其已由其任職公司按月將其薪資撥付共 410,000
    元予被上訴人，並由被上訴人之配偶梁阿好簽收等事實，亦
    為被上訴人所不爭執，亦堪信上訴人該部分抗辯為真正。
  (三)按對於一人負擔數宗債務而其給付之種類相同者，如清償人
    所提出之給付不足清償全部債額時，依民法第 321條之規定
    ，原應由清償人於清償時指定其應抵償之債務，如未為指定
    ，即應依同法第 322條之規定，定其應抵充之債務，非債權
    人所得任意充償某宗之債務。如上所查，上訴人對於被上訴
    人係負擔數宗債務，且其給付之種類均為金錢債務，又上訴
    人提出之給付 410,000元不足清償上開全部債權額，依民法
    第 321條之規定，自應由上訴人於清償時指定其應抵償之債
    務，惟上訴人既未予指定，依民法第 322條之規定，自應以
    債務已屆清償期者，儘先抵充，並非被上訴人所得任意充償
    其中一宗債務；另觀諸被上訴人於本院所提出之七紙支票上
    記載之發票日，足認該票款債務之清償期最早者為94年07月
    05日，而上訴人係自94年04月25日起無故倒會，且於同年06
    月25日即已遲付兩期會款，則系爭會款債務之清償期應先於
    票款債務屆至，依民法第 322條之規定，上訴人提出之給付
    410,000元，即應先抵充系爭會款300,000元，經抵充後，系
    爭會款債務自屬消滅，是上訴人所為清償抗辯，足堪採信，
    上訴人既已清償系爭會款，則被上訴人仍訴請上訴人給付系
    爭會款，即難認正當，不應准許。
  (四)綜上所查，原審為上訴人敗訴判決，尚有未洽，上訴論旨指
    摘原判決不當，求予廢棄改判，為有理由，應由本院予以廢
    棄改判如主文所示。
五、本件事證已臻明確，兩造其餘之主張陳述及證據資料，核與
    本判決所得之心證及結果不生影響，爰不逐一論述，附此敘
    明。
六、結論：本件上訴為有理由，依民事訴訟法第 436條之1第3項
    、第450條、第78條，判決如主文。
中    華    民    國    97    年    5     月    27    日
                    民事第一庭審判長法  官  羅培昌
                                    法  官  陳正禧
                                    法  官  邱月嬌
以上正本係照原本作成。
對本判決不得上訴。
中    華    民    國    97    年    5     月    27    日
                                     書記官  林嘉賢


司法院資訊處製作；財團法人民間司法改革基金會備份。
